臺灣高雄地方法院刑事判決
                                 111年度審金訴緝字第2號 
                                 111年度審金訴緝字第3號
公  訴  人  臺灣高雄地方檢察署檢察官
被      告  黃昱銘



上列被告因詐欺等案件，經檢察官提起公訴（109年度偵字第174
46號、109年度偵字第18965號、110年度偵字第1752號），本院
合併審理，被告於本院準備程序中為有罪之陳述，經合議庭裁定
由受命法官依簡式審判程序審理，判決如下：
    主  文
黃昱銘犯如附表一所示之罪，各處如附表一「主文（含沒收、追
徵」欄所示之刑（含沒收、追徵）。應執行有期徒刑壹年伍月。
    事  實
一、黃昱銘及同案被告張子澔、王晨修之詐欺集團，由黃昱銘擔
    任提款車手，負責提領贓款；王晨修擔任司機，負責載送車
    手提領款項；張子澔則擔任車手頭，負責與上游成員拿取提
    款卡交由車手提領，領得贓款後再交付予集團成員，張子澔
    、王晨修並可各自取得提領款項百分之2之報酬，黃昱銘則
    可取得提領款項百分之3之報酬。渠等與該集團內其他成員
    共同意圖為自己不法之所有，基於三人以上詐欺取財、洗錢
    之犯意聯絡，先由詐欺集團內某成員以附表二所示之詐騙方
    式，先後向陳寶鳳、張薰木、何一民施以詐術，致其等陷於
    錯誤，而依指示匯款至如附表二所示之指定帳戶內，張子澔
    復從集團成員處取得附表二所示帳戶之提款卡交予黃昱銘，
    黃昱銘再搭乘王晨修駕駛之車牌號碼000-0000號自用小客車
    ，前往附表二所示之地點，並於附表二所示之時間提領贓款
    後交予張子澔，最終由張子澔將贓款交予詐騙集團成員，黃
    昱銘並收到如附表二所示之報酬。嗣陳寶鳳、張薰木、何一
    民發覺遭到詐騙而報警處理，經警調閱相關監視器畫面，循
    線查獲。
二、案經張薰木、陳寶鳳告訴及高雄市政府警察局三民第一分局
    、鳳山分局、林園分局報告臺灣高雄地方檢察署檢察官偵查
    起訴。
    理  由
一、本件被告黃昱銘所犯係死刑、無期徒刑、最輕本刑為3年以
    上有期徒刑以外之罪，其等於準備程序中，就被訴事實均為
    有罪之陳述，經本院告知簡式審判程序之旨，並聽取檢察官
    及被告之意見後，合議庭裁定由受命法官獨任進行簡式審判
    程序。是本件證據調查依刑事訴訟法第273條之2規定，不受
    同法第159條第1項、第161條之2、第161條之3、第163條之1
    及第164條至170條規定之限制，合先敘明。
二、上開犯罪事實，業據被告黃昱銘於警詢（警一卷第4至6頁、
    警三卷第18至20頁）、偵訊（偵三卷第37至41頁）及本院審
    理時（審金訴緝字第3號卷〈下稱本院卷〉第8、27、43、57頁
    ）均坦承不諱，核與證人即同案被告王晨修於警詢（警一卷
    第17至20頁）、張子澔於警詢（警一卷第21至27頁）、偵訊
    （偵一卷第161至167頁）、證人劉政圻於警詢（警一卷第42
    至43頁）、證人即被害人何一民於警詢（警一卷第31至32頁
    ），證人即告訴人陳寶鳳於警詢（警三卷第21至23頁）、張
    薰木於偵訊（偵一卷第237至238頁）證述之情節，參核相符
    ；並有高雄市政府警察局三民第一分局現場勘查、蒐證、監
    視器影像擷取照片、熱點資料案件詳細列表、人頭帳戶郵局
    帳號00000000000000交易明細、陳寶鳳之台中銀行交易明細
    、內政部警政署反詐騙諮詢專線紀錄、受理詐騙帳戶通報警
    示簡便格式表、受理案件報案三聯單、受理各類案件紀錄表
    各1份（警三卷第7至9、10至11、12至16、24至25、28至29
    、31至32、34至35、36至39頁），並有超商及ATM監視錄影
    畫面、人頭帳戶國泰銀行帳號000-000000000000號帳戶之交
    易明細表、何一民提供LINE對話紀錄、內政部警政署反詐騙
    諮詢專線紀錄表、鳳山分局車手提領監視器畫面照片、證人
    劉政圻提供中古汽車買賣合約書各1份（警一卷3、5、33至3
    5、37至38、49、53至67、71頁），林園分局刑案現場照片
    、人頭帳戶國泰銀行帳號000-000000000000號帳戶之交易明
    細表、熱點提領紀錄各1份（警二卷第67至73、79、81頁）
    ，張薰木玉山銀行帳戶交易明細、鳳山分局職務報告各1份
    （偵一卷第121至125、139頁、偵二卷第105至119頁）在卷
    可佐。是就此事實，堪以認定。從而，被告上開任意性之自
    白，與卷內之積極證據參核相符，堪以採認。是本件事證明
    確，被告犯行，堪以認定，應依法論科。
三、論罪科刑：
  ㈠按共同正犯之成立，祇須具有犯意之聯絡及行為之分擔，既
    不問犯罪動機起於何人，亦不必每一階段犯行，均須參與，
    若共同實施犯罪行為之人，在共同意思範圍內，各自分擔犯
    罪行為之一部，相互利用他人之行為，以達其犯罪之目的，
    其成立不以全體均參與實施犯罪構成要件之行為為要件；參
    與犯罪構成要件之行為者，固為共同正犯；以自己共同犯罪
    之意思，參與犯罪構成要件以外之行為，或以自己共同犯罪
    之意思，事前同謀，而由其中一部分人實行犯罪之行為者，
    亦均應認為共同正犯，使之對於全部行為所發生之結果，負
    其責任。另共同正犯之意思聯絡，原不以數人間直接發生者
    為限，若有間接之聯絡者，亦包括在內，如甲分別邀約乙、
    丙犯罪，雖乙、丙間彼此並無直接之聯絡，亦無礙於其為共
    同正犯之成立（最高法院34年上字第862號、73年台上字第1
    886號、77年台上字第2135號判例要旨、92年度台上字第282
    4號判決意旨參照）。參以目前詐欺集團之犯罪型態，自架
    設跨國遠端遙控電話語音託撥及網路約定轉帳之國際詐騙電
    話機房平台，至刊登廣告、收購人頭帳戶、撥打電話實施詐
    騙、指定被害人匯款帳戶、自人頭帳戶提領款項、取贓分贓
    等階段，乃係需由多人縝密分工方能完成之集團性犯罪。是
    本案被告黃昱銘擔任詐欺集團之提款車手，顯係明知其係在
    替藏身幕後之詐欺成員，出面取款及轉交張子澔之工作，是
    被告所分擔之工作，雖非詐欺取財行為之全程，與其他成員
    間，亦未必有直接之犯意聯絡，然被告所參與其間之部分行
    為，仍為詐欺集團取得告訴人財物之全部犯罪計畫之部分行
    為，而共同達成不法所有之犯罪目的，未逾越合同意思之範
    圍。據此，被告就上揭詐欺集團詐騙告訴人財物之犯行，仍
    屬有犯意聯絡及行為分擔，自屬共同正犯，應同負全責。
  ㈡次按洗錢防制法業於105年12月28日修正公布，於106年6月28
    日生效施行。依修正後即現行洗錢防制法第2條第2款、第3
    條第2款規定，掩飾或隱匿刑法第339條犯罪所得之本質、來
    源、去向、所在、所有權、處分權或其他權益者，即構成洗
    錢行為。是依修正後洗錢防制法，掩飾刑法第339條第1項詐
    欺取財犯罪所得去向之行為，亦可構成洗錢罪。本案被告黃
    昱銘與同案被告王晨修、張子澔持人頭提款卡、密碼，於附
    表二之時間、地點提領詐騙款項，並交付予詐欺上游之成員
    ，已該當於掩飾、隱匿特定犯罪所得去向之行為要件。
  ㈢核被告黃昱銘所為，均係犯刑法第339條之4第1項第2款之三
    人以上共同犯詐欺取財罪、洗錢防制法第14條第1項之洗錢
    罪。被告黃昱銘與同案被告張子澔、王晨修及其他真實姓名
    年籍不詳之詐騙集團成員人間就上開犯行，有犯意聯絡及行
    為分擔，應論以共同正犯。又被告如附表二編號1、3所為，
    分別前後多次提領之行為，均係於密切接近之時、地實施，
    侵害同一法益，各行為獨立性極為薄弱，依一般社會觀念，
    在時間差距上，難以強行分開，在刑法評價上，以視為數個
    舉動之接續施行，合為包括之一行為予以評價，較為合理，
    應屬接續犯而論以一罪。被告如附表二編號1至3所為，均以
    一行為同時觸犯三人以上共同犯詐欺取財罪、洗錢罪，為想
    像競合犯，應依刑法第55條前段規定，均從一重論以三人以
    上共同犯詐欺取財罪處斷。又被告所犯上揭3罪間，犯意各
    別、時地有異、手段有別，應論以數罪併罰之。至公訴意旨
    雖認被告前因公共危險案件，於108年7月19日易科罰金執行
    完畢，應論以累犯，惟未就累犯應加重其刑之事項具體指出
    相關證明方法，參111年4月27日最高法院110年度台上字第5
    660號裁定意旨，本院尚毋庸依職權調查並為相關之認定，
    併依刑法第57條第5款「犯罪行為人之品行」規定審酌。
  ㈣爰以行為人之責任為基礎，審酌被告黃昱銘正值青壯，不思
    循正常途徑賺取生活所需，竟圖謀非法所得，與同案被告張
    子澔、王晨修之詐欺集團，共同為如附表二之詐欺取財及洗
    錢犯行，負責擔任取款之車手，嚴重影響金融秩序，破壞社
    會互信基礎，助長詐騙犯罪歪風，並增加查緝犯罪及告訴人
    尋求救濟之困難，所為實屬不該，且迄未與被害人和解或賠
    償損失。兼念及被告犯後能坦承犯行，態度尚可，參以被告
    在本件詐欺案擔任車手，參與犯罪程度較低，可得領款百分
    之3報酬，罪責較該詐騙之主嫌或其他共犯為輕。復衡被告
    自陳學歷為國中畢業，入監之前從事外包商割草工作，日收
    入約新臺幣（下同）1500元，已婚，有一兒子，現由父母及
    太太撫養等智識、家庭及經濟狀況（本院卷第57頁）等個人
    責任基礎，暨其犯罪之動機、目的、手段等一切情狀，分別
    量處如附表一主文（含沒收、追徵）欄所示之刑。
  ㈤定執行刑
    按刑法第51條數罪併罰定執行刑之立法方式，採限制加重原
    則，亦即非以累加方式定應執行刑，被告每次犯罪手法類似
    ，如以實質累加方式定應執行刑，則處罰之刑度顯將超過其
    行為之不法內涵，違反罪責原則，及考量因生命有限，刑罰
    對被告造成之痛苦程度，係隨刑度增加而生加乘效果，非以
    等比方式增加，是以隨罪數增加遞減刑罰方式，當足以評價
    被告行為不法性之法理（即多數犯罪責任遞減原則）。再按
    數罪併罰之定應執行之刑，係出於刑罰經濟與責罰相當之考
    量，並非予以犯罪行為人或受刑人不當之利益，為一種特別
    的量刑過程，相較於刑法第57條所定科刑時應審酌之事項係
    對一般犯罪行為之裁量，同法第51條之定應執行刑，乃係對
    犯罪行為人本身及所犯各罪之總檢視，除應考量行為人所犯
    數罪反應出之人格特性，並應權衡審酌行為人之責任與整體
    刑法目的暨相關刑事政策，在量刑權之法律拘束性原則下，
    依刑法第51條第5款之規定，採限制加重原則，以宣告各刑
    中之最長期為下限，各刑合併之刑期為上限，但最長不得逾
    30年，資為量刑自由裁量權之外部界限，並應受法秩序理念
    規範之比例原則、平等原則、責罰相當原則、重複評價禁止
    原則等自由裁量權之內部抽象價值要求界限之支配，以使輕
    重得宜，罰當其責，俾符合法律授與裁量權之目的，以區別
    數罪併罰與單純數罪之不同，兼顧刑罰衡平原則。本案被告
    黃昱銘如附表二所示之犯行，均係共同犯三人以上詐欺取財
    罪，犯罪手法類似、相同，均係提領款項、轉交上游，被害
    對象有附表二所示之3人，犯罪期間尚短（109年2月12日、3
    月6日至12日），復兼衡被告如附表二所示之罪質、被害數
    額高低、欲達到犯罪預防目的所需之制裁程度等情節，暨被
    告所犯數罪反應出之人格特性，及整體刑法目的暨相關刑事
    政策，爰均依法定執行刑如主文所示。
四、沒收部分說明
  ㈠按犯罪所得，屬於犯罪行為人者，沒收之。前二項之沒收，
    於全部或一部不能沒收或不宜執行沒收時，追徵其價額，刑
    法第38條之1第1項前段、第3項定有明文。又宣告多數沒收
    者，併執行之。刑法第40條之2第1項亦有明定。
  ㈡經查：被告黃昱銘於本院審理時供承：附表二編號1有收到報
    酬2千元，附表二編號2、3報酬應該是提領金額計算的百分
    之三（本院卷第27頁），依此計算，被告如附表二編號1獲
    得報酬為2000元，編號2、3獲得報酬分別為900元、1470元
    ，為其犯罪之不法所得，尚未扣案，爰依上開規定，均於各
    次犯罪項下諭知沒收，於全部或一部不能沒收或不宜執行沒
    收時，追徵其價額。且依刑法第40條之2第1項規定，宣告多
    數沒收，併執行之，附此敘明。
據上論斷，應依刑事訴訟法第273條之1第1項、第284條之1、第
299條第1項前段，洗錢防制法第14條第1項，刑法第11條前段、
第28條、第339條之4第1項第2款、第55條前段、第38條之1第1項
前段、第3項、第40條之2第1項，刑法施行法第1條之1第1項，判
決如主文。
本案經檢察官林恒翠、鄭玉屏提起公訴，檢察官呂乾坤到庭執行
職務。
中    華    民    國   111    年    5     月    11    日
                  刑事第五庭    法  官  李昆南
以上正本證明與原本無異。
如不服本判決應於收受送達後20日內向本院提出上訴書狀，並應
敘述具體理由；如未敘述上訴理由者，應於上訴期間屆滿後20日
內向本院補提理由書（均須按他造當事人之人數附繕本）「切勿
逕送上級法院」。
因疫情而遲誤不變期間，得向法院聲請回復原狀。
中    華    民    國   111    年    5     月    11    日
                                書記官  鄭仕暘
附錄本判決論罪科刑法條：
洗錢防制法第14條
有第二條各款所列洗錢行為者，處7 年以下有期徒刑，併科新臺
幣5 百萬元以下罰金。
前項之未遂犯罰之。
前二項情形，不得科以超過其特定犯罪所定最重本刑之刑。
中華民國刑法第339 條之4
犯第339 條詐欺罪而有下列情形之一者，處1 年以上7 年以下有
期徒刑，得併科1 百萬元以下罰金：
一、冒用政府機關或公務員名義犯之。
二、三人以上共同犯之。
三、以廣播電視、電子通訊、網際網路或其他媒體等傳播工具，
    對公眾散布而犯之。
前項之未遂犯罰之。
附表一
編號 犯罪事實 主  文（宣告刑，含沒收、追徵）  1 附表二編號1所示之犯行 黃昱銘犯三人以上共同詐欺取財罪，處有期徒刑壹年壹月。  未扣案之犯罪所得新臺幣貳仟元沒收，於全部或一部不能沒收或不宜執行沒收時，追徵價額。  2 附表二編號2所示之犯行 黃昱銘犯三人以上共同詐欺取財罪，處有期徒刑壹年。 未扣案之犯罪所得新臺幣玖佰元沒收，於全部或一部不能沒收或不宜執行沒收時，追徵價額。 3 附表二編號3所示之犯行 黃昱銘犯三人以上共同詐欺取財罪，處有期徒刑壹年壹月。 未扣案之犯罪所得新臺幣壹仟肆佰柒拾元沒收，於全部或一部不能沒收或不宜執行沒收時，追徵價額。 


附表二
編號 詐騙時間 告訴人/被害人 詐騙方式 詐騙帳戶 領款之時間、地點與金額、獲得報酬（新臺幣）  1 109年2月11日上午10時許 陳寶鳳(提告) 詐欺集團成員撥打電話，假冒為陳寶鳳之友人「阿德」名義向陳寶鳳謊稱：因買賣土地需要借款等語，致陳寶鳳陷於錯誤，而於109年2月11日上午10時2分許匯款新臺幣（下同）15萬元至右列帳戶①，另於同日上午11時5分許，匯款30萬元至右列帳戶②。 郵局帳戶帳號 ： ①帳號:00000000000000號 ②帳號:00000000000000號 黃昱銘持左列帳戶②提款卡於109年2月12日凌晨0時9分至10分許，在高雄市○○區○○○路000號1樓「高雄博愛路郵局」ATM提款機，各提領6萬元、6萬元，共計12萬元，獲得報酬2千元。  2 109年3月11日21時許 張薰木(提告) 詐欺集團成員撥打電話，假冒為張薰木之姪子名義向張薰木謊稱：急需用錢需要借款等語，致張薰木陷於錯誤，而於109年3月12日中午12時許匯款3萬元至右列帳戶。 國泰世華銀行帳戶（帳號:000-000000000000號） 黃昱銘持左列帳戶提款卡於109年3月12日中午12時27分許，在高雄市○○區○○○路000○000號全聯福利中心大寮店ATM提款機，提領3萬元，獲得報酬900元。  3 109年3月6日上午10時許 何一民(未提告) 詐欺集團成員撥打電話、LINE，假冒為何一民之外甥女名義向何一民謊稱：急需用錢需要借款等語，致何一民陷於錯誤，而於109年3月6日中午13時7分許匯款5萬元至右列帳戶。 國泰世華銀行帳戶（帳號:000-000000000000號） 黃昱銘持左列帳戶提款卡於109年3月6日13時45分、46分、47分許，在高雄市○○區○○○路000巷00號全家超商鳳山鳳翔店ATM提款機，各提領2萬、2萬、9千元，共計4萬9千元，獲得報酬1千470元。